臺灣臺中地方法院刑事判決　　　　　　　 94年度訴字第815號
被　　　告　壬○○
選任辯護人　張績寶律師
　　　　　　張富慶律師
上列被告因違反稅捐稽徵法案件，經檢察官提起公訴（93年度偵
字第8077號），本院判決如下：
    主  文
壬○○無罪。
    理  由
一、公訴意旨：被告壬○○係位於臺中市○區○○路三十一號一
    樓『月鳳凰名店』之實際負責人，為所得稅扣繳義務人及營
    利事業所得稅之納稅義務人。明知丙○○未曾在該店工作及
    支薪，竟為逃漏『月鳳凰名店』之營利事業所得稅，而偽造
    丙○○八十七年薪資為新台幣（下同）四萬九千一百元之勞
    務報酬支出憑證後，委由不知情之記帳業者於其業務上制作
    之各類所得扣繳暨免扣繳憑單為虛偽之記載，以此詐術向財
    政部臺灣省中區國稅局提出申報，使之營業成本增加，營利
    所得減少，以此方法逃漏營利事業所得稅，足以生損害於丙○○及稅捐稽徵機關對於稅捐稽徵之正確性，因認被告涉有
    刑法第第二百十條、第二百十五條、第二百十六條之行使偽
    造私文書罪嫌、行使業務上登載不實文書罪嫌、稅捐稽徵法
    第四十一條之納稅義務人以詐術逃漏稅捐罪嫌。
二、檢察官之舉證：
    檢察官起訴被告涉嫌犯罪，係以下列事證為其論據：
  (一)告訴人丙○○之指訴及證人乙○○（即告訴人之妻）證稱：
    「八十七年間我有去月鳳凰名店上班，我將我先生的身分證
    及我的身分證弄丟了，我先生沒在那裡上班，他當時人在北
    部」、「我記得上班地點是在臺中大雅路，我們都叫老闆『
    闕總』，正確地點是大雅路那家」等語。
  (二)證人己○○證稱：「大雅路的房子之前租給壬○○、庚○○
    他們二人，到去年八月還有租，經常換店名」等語，並有八
    十六年度公字第一二九九八號公證書影本在卷，足證臺中市
    ○區○○路三十一號之建築物係己○○於八十六年間出租予
    被告壬○○夫婦開設『月鳳凰名店』，因認該店之實際經營
    者為被告無誤。
  (三)卷附之八十七年度各類所得扣繳暨免扣繳憑單二紙，證明被
    告明知丙○○並未在該店內上班支領薪資，竟利用不名人士
  　所提供侵占自證人乙○○所遺失之丙○○身分證資料，用以
    偽造不實之勞務報酬支出憑證，並委由不知情之記帳業者製
    作不實之八十七年度各類所得扣繳暨免扣繳憑單，向財政部
    臺灣省中區國稅局提出申報。
三、被告之辯解：
    被告否認有上開犯行，辯稱：是「李董」僱用其到『月鳳凰
    』工作，該稱呼為「李董」者之姓名並非丁○○，而是「李
    有明」，其於九十三年六月二十八日檢察官偵訊時，供稱公
    司是丁○○主持，是因為登記負責人是丁○○，才會如此陳
    述。『月鳳凰名店』營業地址是老闆李有明交代其去承租，
    其只是受僱負責在現場管理而已，向公司領薪水，薪水發放
    方式是每個月由會計到現場發放現金。丙○○八十七年薪資
    扣繳憑單並非其叫會計製作，因為會計的業務與其負責的業
    務無關等語。
四、本院之判斷：
  (一)證人甲○○（八十七年間在『月鳳凰名店』擔任公關）、辛○○（八十七年間在『月鳳凰名店』擔任晚班經理）、戊○○（八十六年間在『月鳳凰名店』之前身『點春堂』擔任午
    班經理）於本院九十四年六月二十七日、同年十二月二十三
    日審理時，先後到庭作證，且就下列事實證述明確，互核亦
    屬相符：
    (1)『月鳳凰名店』之實際負責人係「李董」，其姓名為「李
      有明」（年籍不詳），長相為圓臉、頭髮稀疏，身材矮胖
      ，是年約四、五十歲之中年人，至於登記之負責人丁○○
      並非實際負責人。
    (2)「李董」（李有明）除經營『月鳳凰名店』外，亦為『御
      宮廷名店』、『明利名坊』之實際負責人。
    (3)被告在『月鳳凰名店』係擔任總經理，其職務係負責店內
      業績，店內員工的薪水則是由會計部門到店裡發放現金，
      並未使用支票。
    (4)證人甲○○、辛○○均證稱曾於八十七年間在『月鳳凰名
      店』內見過告訴人，告訴人當時在該店擔任少爺，期間約
      半年。至於證人戊○○雖證稱其未曾見過告訴人，然依證
      人戊○○所述，其係於八十六年七月至十月間在『月鳳凰
      名店』之前身『點春堂』工作，之後即被「李董」調職至
      另一家店『克萊斯勒』（後改名為『御宮廷名坊』），因
      此其未曾於八十七年間在『月鳳凰名店』內見到告訴人，
      亦合情理。
  (二)『月鳳凰名店』之店址（臺中市○區○○路三十一號）雖係
    由被告或其妻高毓曼（原名庚○○）所承租，有公證書影本
    四張、房屋租賃契約書影本及終止租賃契約同意書影本各一
    份在卷可稽。然告訴人係於九十二年三月二十四日具狀對『
    明利名坊』、『御宮廷名店』、『月鳳凰名店』提出告訴；
    而『明利名坊』之登記負責人為朱英，『御宮廷名店』及『
    月鳳凰名店』之登記負責人為丁○○，有告訴狀一份及財團
    法人金融聯合徵信中心查詢資料三張在卷可佐。承上(一)(2)所
    述，該稱呼為「李董」（李有明）之人，除經營『月鳳凰名
    店』外，亦為『御宮廷名店』、『明利名坊』之實際負責人
    ，參以證人戊○○於本院九十四年十二月二十三日審理時證
    稱：其曾經在店裡見過丁○○及朱英二人，當時有人介紹，
    但現已不記得其二人是何身分等語，衡諸常情，倘丁○○及
    朱英係實際經營者，身為店內經理之戊○○應不可能對其二
    人印象模糊，足認『月鳳凰名店』、『御宮廷名店』、『明
    利名坊』均係由該姓名為「李有明」之人所經營，而以丁○○、朱英二人登記為名義上負責人。而上開三家店之中，僅
    『月鳳凰名店』之店址（臺中市○區○○路三十一號）係由
    被告或其妻高毓曼（原名庚○○）所承租，自難以被告或其
    妻租承該屋之事實，逕予推認被告係『月鳳凰名店』之實際
    負責人。
  (三)證人即告訴人丙○○於九十四年六月二十七日審理之初雖證
    稱：其不曾在『月鳳凰名店』、『御宮廷名店』、『明利名
    坊』工作過，也沒有去過『月鳳凰名店』云云，然經與證人
    甲○○當庭對質後，改稱：有看過證人甲○○兩次，其中一
    次在大雅路店內看過她，另一次忘記了，兩次都在不同的店
    內看到她，有一次是在『月鳳凰名店』看到她等語，所言前
    後反覆不一，自非無疑。另證人乙○○（告訴人之妻）於本
    院九十四年六月二十七日審理時證稱：被告是其在『明利名
    坊』、『月鳳凰名店』與另一家公司的上司（另一家店名已
    忘記）。其在上開三家公司上班時間是從八十六年十月底開
    始到八十七年二月份（農曆年過年前）。被告在大雅路那家
    公司的職稱叫闕總，但其不是向被告應徵的，不知道公司負
    責人是誰，薪水十天付一次，都是開支票，其都轉存到郵局
    帳戶，支票開票人是被告，由會計交付等語。然證人乙○○
    之郵局帳戶於八十六、八十七年度之交易紀錄中，僅八十六
    年十月三日及八十七年九月十九日有面額三萬元及四萬三千
    五百元二筆支票存款，此與證人乙○○所稱之發薪次數及存
    入方式並不相符，有中華郵政股份有限公司基隆郵局九十四
    年八月二日基營字第０九四０一００四九九號函，及該函所
    附之乙○○交易清單一份在卷可考；且證人甲○○、辛○○
    、戊○○均證稱發薪方式係領取現金，是證人乙○○此部分
    之證述顯與事實不符，非可採信。據此，告訴人於合作金庫
    開設之帳戶，固然沒有支票存款之交易紀錄（參見臺灣基隆
    地方法院檢察署九十二年度他字第一一七號卷第三十七至四
    十頁），亦無從憑以推認告訴人未曾在『月鳳凰名店』工作
    。
  (四)被告雖曾於九十三年五月十日偵訊中供稱：其有在八十七或
    八十八年左右，承租大雅路三十一號一樓至三樓開設『月鳳
    凰名店』，營業項目為ＫＴＶ，早期有小姐坐檯，經營約二
    年就沒做，登報租給別人做。對丙○○沒印象，其只開一家
    『月鳳凰名店』，財務是請別人處理，不了解丙○○身分證
    是如何取得；另於九十三年六月二十八日偵訊中供稱：有報
    營業稅，公司是丁○○（筆錄誤載為李文洲）主持，財務他
    較清楚。店於八十七年七月份就開始營業，營業不超過二年
    就轉手等語。然其於本院九十三年十二月七日審理時供稱：
    偵查中因為知道那時登記之負責人是丁○○，所以才會跟檢
    察官那樣講，因為其不知道丁○○與李有明是何關係等語。
    本院依上開人證及書證綜合判斷之結果，認被告於本院審理
    時之供述與事實較為相符。
  (五)按稅捐稽徵法第四十一條所規定之逃漏稅捐罪，以發生逃漏
    稅捐之結果為必要，判斷納稅義務人是否已逃漏稅捐，應以
    結算申報時，納稅義務人有無以積極之作為，施用詐術或其
    他不正當方法申報不實，致發生逃漏稅捐之結果為斷。所謂
    未發生逃漏稅捐之結果，係指納稅義務人雖有施用詐術等非
    法方法，但其稅負尚未達於起徵點，因而未發生逃漏稅捐之
    結果，或該納稅義務人依法應採定額、定率核稅，無論其如
    何申報，均與應納稅款完全無關者而言（最高法院八十八年
    度台上字第三六三一號判決參照）。『月鳳凰名店』於八十
    七年度營利事業所得稅結算申報列報虧損九十七萬四千三百
    九十元，縱使加計丙○○薪資額四萬九千一百元後仍為虧損
    ，尚無應納稅額，有財政部臺灣省中區國稅局民權稽徵所九
    十四年六月十日中區國稅民權一字第０九四００二三二八三
    號函在卷可憑，參照上開判例意旨，本件並未發生逃漏稅捐
    之結果，應不構成稅捐稽徵法第四十一條之罪。
  (六)綜上所述，被告並非係『月鳳凰名店』之實際負責人，且無
    積極證據足證被告有偽造丙○○八十七年薪資為四萬九千一
    百元之勞務報酬支出憑證後，委由不知情之記帳業者於其業
    務上制作之各類所得扣繳暨免扣繳憑單為虛偽記載之行為，
    是尚難認被告犯有刑法第二百十六條行使同法第二百十條偽
    造私文書，及行使同法第二百十五條業務上登載不實文書等
    罪。且本件營利事業所得稅之申報並未發生逃漏稅捐之結果
    ，亦與稅捐稽徵法第四十一條逃漏稅捐罪之構成要件有別。
    本件不能證明被告犯罪，自應依法為被告無罪之判決。
五、適用之法律刑事訴訟法第三百零一條第一項。
中　　華　　民　　國　　94　　年　　12　　月　　29　　日
                刑事第十三庭  審判長法  官  陳慧珊
                                    法  官  許月馨
                                    法  官  李秋娟
上正本證明與原本無異。
如不服本判決，應於判決送達後十日內向本院提出上訴狀（應附
繕本），上訴於臺灣高等法院臺中分院。
                                    書記官  施玉卿
中　　華　　民　　國　　94　　年　　12　　月　　29　　日
